【裁判字號】    95,簡上,12
【裁判日期】    950517
【裁判案由】    第三人異議之訴
【裁判全文】
臺灣高雄地方法院民事判決              95年度簡上字第12號
上  訴  人  甲○○
            乙○○
被 上 訴人  翔鷺興業股份有限公司
法定代理人  丙○○
訴訟代理人  丁○○○
上列當事人間第三人異議之訴事件，上訴人對於民國九十四年十
二月十三日本院高雄簡易庭九十四年度雄簡字第二四一號第一審
簡易判決提起上訴，本院於民國九十五年五月三日言詞辯論終結
，判決如下：
    主  文
上訴駁回。
第二審訴訟費用由上訴人負擔。
    事 實 及 理 由
一、按言詞辯論期日，當事人之一造不到場者，得依到場當事人
    之聲請，由其一造辯論而為判決；前項規定，於訴訟標的對
    於共同訴訟之各人必須合一確定者，言詞辯論期日，共同訴
    訟人中一人到場時，亦適用之，民事訴訟法第385 條第1 項
    前段、第2 項定有明文。本件上訴人甲○○、乙○○共同提
    起上訴，訴訟標的於共同上訴人為合一確定，屬類似共同必
    要訴訟，共同上訴人乙○○經合法通知，未於言詞辯論期日
    到場、另被上訴人亦未於最後言詞辯論期日到場，經核均無
    民事訴訟法第386 條所列各款情形，依上開說明，均依上訴
    人李文中之聲請，由其一造辯論而為判決。
二、被上訴人起訴主張：訴外人國聯汽車貨運股份有限公司（下
    稱國聯公司）因積欠上訴人薪資，上訴人因而聲請本院93年
    執字第54788 號強制執行國聯公司所有位於高雄市○○區○○路68號之動產，惟其中如附表所示康柏牌電腦2 部 (下稱
    系爭電腦)為 其所有，爰依強制執行法第15條規定，提起第
    三人異議之訴，又否認查封時法定代理人丙○○在場。並聲
    明：上訴駁回。
三、上訴人則以：被上訴人與國聯公司之關係密切，且查封地點
    為國聯公司營業處，查封時被上訴人之法代理人丙○○在場
    承認系爭電腦係國聯公司所有，被上訴人之財產目錄有造假
    之可能，上訴人並無錯誤查封之情形，又上訴人係任職國聯
    公司，被上訴人卻以其任職資料申報相關稅捐，足認系爭電
    腦並非被上訴人購買：且依公司法第154 、99、60條之規定
    被上訴人亦應負責等語。並聲明：原判決廢棄。
四、上訴人以本院91年度雄勞小字第29號給付薪資民事判決聲請
    93年度執字第54788 號查封訴外人國聯公司之動產，並在93
    年12月22日由執行書記官會同上訴人李文中至高雄市○○區
    ○○路68號查封系爭電腦，查封筆錄並記載在場人高瑜晨陳
    稱國聯公司未設址該處等情，有93年度執字第54788 號卷可
    參；而被上訴人於原審提出其向約納珊電腦有限公司（下稱
    約納珊公司）購買3 台電腦之出貨單，核與約納珊公司所提
    出之出貨單及統一發票 (號碼cy00000000) 相符，並經證人
    即約納珊公司職員李麗琴於原審證述屬實；原審另向國稅局
    三民稽徵所函查結果，被上訴人之財產紀錄確有於93年11
    月3 日取得電腦3 台之紀錄等情，亦有原審依職權調閱之被
    上訴人93年營利事業所得稅結算申報資料、資產負債表、財
    產目錄、被上訴人提出約納珊公司出貨單、及約納珊公司提
    出統一發票等為證；並為兩造所不爭執，自堪信為真實。
五、兩造爭執事項：上訴人以被上訴人之法定代理人丙○○為訴
    外人國聯公司之最大股東，亦即實際負責人，又將上訴人任
    職國聯公司之所得稅資料交由被上訴人申報，足見2 家公司
    關係密切；且查封時現場人員未異議，及丙○○依公司法第
    154 條、第99條、第60條等規定，應認上訴人所為查封行為
    並無錯誤，被上訴人提起異議之訴為無理由等抗辯，是否有
    理由？
  (1)按強制執行法第15條所謂就執行標的物有足以排除強制執行
    之權利者，係指對於執行標的物有所有權、典權、留置權、
    質權存在情形之一者而言，最高法院68年臺上字第3190號判
    例可資參照。經查，系爭電腦為被上訴人於93年11月3 日向
    訴外人約納珊電腦公司購買，有被上訴人提出訴外人約納珊
    電腦公司之統一發票、出貨單為憑（見本院簡易庭94年雄簡
    字第241 號卷第7 、27頁），其上記載之買受人或受貨相對
    人均為被上訴人「翔鷺興業股份有限公司」，核與本院向訴
    外人約納珊電腦公司函調之資料相符，有約納珊電腦公司之
    回函資料附卷可稽（見同上卷第57-59 頁），並經約納珊電
    腦公司職員李麗琴到庭結證屬實在卷（見同上卷第102 頁以
    下之94年11月29日言詞辯論筆錄）。又本院依職權向財政部
    南區國稅局函查被上訴人及訴外人國聯汽車公司之財產目錄
    等資料，被上訴人之財產目錄載有於93年11月3 日取得3 台
    電腦，取得原價為68,571元之記載，核與被上訴人向訴外人
    約納珊電腦公司購買電腦之時間、未稅金額相符；反觀訴外
    人國聯汽車公司於93年間則無取得電腦設備之財產，有財政
    部高雄市國稅局三民稽徵所94年6 月17日財高國稅三服字第
    0940016800號函檢附之該二公司之財產目錄附卷可稽（見同
    上卷第66-68 、71-73 頁）。
  (2)上訴人甲○○雖以伊並未在被上訴人公司任職，被上訴人虛
    報其薪資向國稅局報稅，足認被上訴人主張系爭電腦為其購
    買及財產目錄所載等情係捏造等語抗辯，並提出其90年度綜
    合所得稅核定資料清單為證；惟縱被上訴人確有虛報上訴人
    甲○○之薪資以逃漏稅捐，亦與被上訴人是否購買系爭電腦
    係屬二事，二者並無因果關係，究難遽以推論被上訴人93年
    度取得電腦3 台之財產目錄係不實之記載。且上訴人於93年
    12月22日前往系爭查封地指封系爭電腦時，僅有高瑜晨在場
    陳稱國聯公司並未設於查封地點，且拒絕在查封筆錄簽名等
    情，有93年度執字第54788 號執行卷內查封筆錄可稽，從而
    ，上訴人李文中抗辯查封時被上訴人之法定代理人丙○○在
    場表示系爭電腦為訴外人國聯汽車公司無訛，且未提出異議
    ，即與事實有違。
  (3)上訴人主張被上訴人之法定代理人丙○○係國聯公司之最大
    股東兼董事等情，雖據提出國聯公司變更登記表為證，然陳
    秀縱為國聯公司最大股東兼董事，然兩家公司仍各為獨立營
    運之獨立法人格，並不能因而即認被上訴人即須負擔訴外人
    國聯公司之債務；上訴人另以依公司法第154 條、第99條、
    第60條規定，被上訴人之法定代理人丙○○應以其出資額負
    擔國聯公司之債務等語，查被上訴人與國聯公司均為股份有
    限公司之型態，有高雄市政府營利事業登記證（見同上卷第
    8 頁以下）、國聯公司變更登記表在卷可佐，而公司法第60
    條係規範無限公司於公司資產不足清償債務時，由股東負連
    帶清償之責、公司法第99條則為規定有限公司各股東對於公
    司之責任以出資額為限，被上訴人公司並無公司法第99條、
    第60條規定之適用甚明；而公司法第154 條係規定股份有限
    公司之股東對於公司之責任，以繳清其股份之金額為限，是
    丙○○雖為國聯公司之股東，對國聯公司之責任僅以持股金
    額為限，並無以個人財產對國聯公司之債務負連帶責任之規
    定；上訴人此部分抗辯並無理由。
  (4)綜上，足認被上訴人主張系爭電腦為伊所有係屬真實。
六、綜上所述，被上訴人以系爭電腦為其所有，依強制執行法第
    15條規定提起第三人異議之訴，原判決為被上訴人勝訴之判
    決，經核於法並無不合，上訴意旨求予廢棄改判，為無理由
    ，應予駁回。
七、結論：本件上訴為無理由，依民事訴訟法第436條之1第3項
    、第449條第1項、第78條，判決如主文。
中    華    民    國    95    年      5    月    17   日
                  民事第一庭  審判長法  官 沈建興
                                    法  官 洪珮婷
                                    法  官 林玉心
正本係照原本作成。
本判決不得上訴。
中    華    民    國    95    年      5    月    17   日
                                    書記官 陳家宏


司法院資訊處製作；財團法人民間司法改革基金會備份。
